【裁判字號】    99,訴,755
【裁判日期】    990719
【裁判案由】    返還買賣價金
【裁判全文】
臺灣板橋地方法院民事判決               99年度訴字第755號
原      告  莊育隆
訴訟代理人  李金澤律師
被      告  宥翔交通器材有限公司
法定代理人  林睿詳
訴訟代理人  劉岱音律師
上列當事人間請求返還買賣價金事件，本院於99年7月5日言詞辯
論終結，判決如下：
    主  文
原告之訴及假執行之聲請均駁回。
訴訟費用由原告負擔。
    事實及理由
一、原告主張：其於民國99年1月5日向被告訂購機車零件數批，
    分別為RS59陶瓷汽缸200個、RS4V缸頭150個、RS4V曲軸150
    支，金額共計新臺幣（下同）1,112,500元。被告於同年月
    12日交付上開貨品後，原告受領並已依約給付全部價金。嗣
    原告於99年2月21日始發現RS4V缸頭氣門角度不符、RS4V曲
    軸齒數原應為17齒，而被告所交付者僅為15齒，顯與訂購之
    內容不符而有瑕疵。原告已於99年3月9日以存證信函催告被
    告改善瑕疵未獲置理，旋於同年月29日以台北南海郵局第43
    0號存證信函通知被告解除上開買賣契約。爰依民法第359條
    之規定解除契約後，請求被告就其中RS59陶瓷汽缸退貨100
    個、RS4V缸頭退貨141個、RS4V曲軸退貨141支部分，返還買
    賣價金共計935,750元。對於被告抗辯之陳述：訂貨時有提
    供樣品圖片，商品上應有被告公司「Ｍ」標誌及側邊有螺絲
    孔之缸頭，但被告所交付之商品與之不符，另外伊向被告公
    司訂購上開三樣商品係欲配合組裝起來，但被告公司所交付
    之商品無法組裝而有瑕疵。並聲明：(一)被告應給付原告935,
    750元，及自起訴狀繕本送達之翌日起至清償日止，按年息5
    %計算之利息。(二)原告願供擔保請准宣告假執行。
二、被告則以：原告於99年間因大陸客戶欲向其訂貨，因而透過
    第三人周小寶向被告詢價，被告基於周小寶介紹而與原告交
    易，但要求雙方必須簽訂書面買賣契約，兩造因而於99年1
    月5日簽訂買賣合約書。原告訂購RS4V汽缸頭時，兩造除約
    定氣門尺寸外，並未約定氣門角度之規格及三樣商品必須組
    裝起來之要求，訂購之RS4V曲軸，亦未約定15齒或17齒。且
    原告於99年1月12日受領系爭RS59陶瓷汽缸組200個、RS4V缸
    頭150個、RS4V曲軸150支時，未向被告表示上開貨品與訂購
    內容不符，並隨即點收及簽發支票付清貨款，嗣後亦未即時
    通知被告上開貨品有何瑕疵，原告所主張者應係其安裝技術
    的問題，並非被告交付貨品有何瑕疵。又原告將其中RS95陶
    瓷汽缸100個、RS4V汽缸頭9個、RS4V曲軸9支另行轉售，益
    徵上開貨品並無瑕疵。又依系爭買賣合約書之約定「當貨品
    無任何毀損，宥翔公司將不接受任何無理由的退貨理由，除
    非是宥翔出的商品有瑕疵或毀損，莊育隆先生才可向宥翔公
    司要求退換貨」等情，故原告既未證明系爭貨品有何瑕疵，
    自不得請求解除契約。並聲明：(一)原告之訴及假執行之聲請
    均駁回。(二)如受不利判決，願供擔保請准免為假執行。
三、本院得心證之理由
  (一)原告主張兩造於99年1月5日簽訂買賣合約書，向被告購買RS
    59陶瓷汽缸200個、RS4V缸頭150個、RS4V曲軸150支，總價
    款為1,112,500元，被告已付清全部貨款，原告以貨物有瑕
    疵為由，先於99年3月9日寄發存證信函予催告被告請求處理
    ，復於同年月29日再寄存證信函予被告通知解除兩造買賣合
    約書之事實，為被告所不爭，並有原告提出買賣合約書影本
    1件、存證信函影本2件為證，自堪信為真實。本件兩造爭執
    在於兩造間簽訂上開商品買賣契約，被告所交付之商品是否
    有瑕疵？原告主張就其中欲退貨之RS59陶瓷汽缸100個、RS4
    V缸頭141個及RS4V曲軸141支部分解除契約，並請求返還退
    貨商品已付買賣價金935,750元，有無理由？
  (二)按民事訴訟法第277條前段規定：「當事人主張有利於己之
    事實者，就其事實有舉證之責任」。又民法第254條規定：
    「物之出賣人，對於買受人應擔保其物依第373條之規定危
    險移轉於買受人時，無滅失或減少其價值之瑕疵，亦無滅失
    或減少其通常效用或契約預定效用之瑕疵」。是買受人受領
    買賣標的物後，主張物之瑕疵擔保權利，而出賣人否認有物
    之瑕疵時，應先由買受人就瑕疵存在之事實，負舉證之責，
    必須證明其為真實後，出賣人就其否認之事實，始負證明責
    任，故本件應先由原告就系爭商品存在瑕疵之事實，負舉證
    責任。原告主張伊向被告公司訂購之缸頭應有被告公司「Ｍ
    」橢圓形標誌及側邊有螺絲孔，但被告交付者並非如是，致
    有氣門角度不符之瑕疵，且曲軸部分齒數應為17齒，但被告
    交付者僅為15齒，及訂購之陶瓷汽缸、缸頭及曲軸三者亦無
    法組裝起來等瑕疵之事實，業據被告否認在卷，並為前揭之
    抗辯，本院斟酌認定如下：
    原告主張向被告公司訂購RS59陶瓷汽缸200個、RS4V缸頭1
      50個及RS4V曲軸150支，嗣因商品有瑕疵，請求將其中欲
      退貨之商品RS59陶瓷汽缸100個、RS4V缸頭141個及RS4V曲
      軸141支部分解除契約云云，原告復於本院99年5月31日言
      詞辯論時陳稱：「（為什麼有一部分的貨品已經賣掉？）
      只要東西還能用，所以先賣一部份」等語，益徵原告所受
      領之系爭商品仍得使用，亦可供轉售，自無瑕疵可言，先
      予敘明。
    原告主張被告公司交付之缸頭並無被告公司「Ｍ」橢圓形
      標誌及側邊設螺絲孔，致有氣門角度不符之瑕疵部分：證
      人即介紹兩造本件交易機會之友人周小寶於本院99年7月5
      日言詞辯論時證稱：「（原告表示要買零件時是否有表明
      他要的規格？）一開始買這些東西，原告是口述他要的零
      件，有提供相片但並沒有提出實際的東西…原告有口述他
      想要買的零件的品名及規格，被告交貨時我也有跟著去，
      東西及數量對了就會開票…（被告交貨時，原告是否有表
      示商品不符？）當時我跑對面買東西，回來後原告票就開
      好了，貨品點好後我就走了，我沒有聽到原告說貨是不符
      的」、「我很重視每一次送貨都會要求原告把數量跟貨品
      確認好，改裝零件都是要先看樣子，數量一定要點好，東
      西對了要開票，我就先離開…」等語，顯見原告受領系爭
      商品時，已點收確認無誤後，始簽發支票付清價款，系爭
      商品應無瑕疵。又依兩造所不爭執之買賣合約書內容所載
      ，亦無原告主張商品應有如上條件之記載，自應由原告就
      此負舉證責任，而依原告所述上開商品外部形態及構造等
      情節，於被告公司交貨時，依商品外觀自得立即判別是否
      為原告要求之缸頭甚明，原告於清點系爭商品外觀時並無
      異議，確實點收肯認商品無誤後，始簽發支票給付貨款，
      益徵被告公司交付之系爭商品確屬原告所要求之規格確屬
      無誤。又若僅憑樣品圖片而特定買賣之標的物，除非雙方
      均對商品之規格相當熟悉而達默示約定之程度、或特別約
      定其規格，否則僅能推論係以照片所顯現同種類之物為標
      的物，尚非能推論所約定之物須與照片必須完全相符不可
      。另依證人周小寶上開證述，及原告所提卷附樣品圖片，
      尚不足證明兩造就RS4V缸頭之氣門角度已有特別規格之約
      定，原告於出售9個缸頭後，反稱商品有瑕疵而主張其餘
      141個缸頭有商標不符、螺絲孔缺漏及氣門角度不符等瑕
      疵，自無堪憑信。
    原告主張伊向被告公司訂購之曲軸應為17齒，但被告所交
      付系爭商品僅有15齒之瑕疵部分：證人周小寶於本院言詞
      辯論時證稱：「（關於曲軸15齒及17齒部分，原告向被告
      買零件時，有表明是要買17齒嗎？）這點我沒有聽到原告
      講說他要買17齒…」、「在簽約之前我有陪原告去被告公
      司看他需要的商品，關於汽缸本身是當時去看原告要的貨
      品跟被告交付的貨品是相同的，關於缸頭及曲軸部分因為
      當時沒有現貨所以是口述訂貨，口述訂貨過程大概是聊車
      種、大陸生意社會互動關係，關於零配件部分是稍微聊到
      而已，單單連曲軸部分業界有100多種規格，當時只有講
      車種，其他部分並沒有說的很詳細…」等語，顯見兩造關
      於曲軸部分並無約定必須為17齒，而渠等所簽訂之買賣合
      約書亦無此約定，且被告交付15齒曲軸後，原告亦確認收
      受商品，足見原告訂購時並無表明曲軸應為17齒之要求。
      至於原告於本院99年5月31日言詞辯論時主張「一般我們
      的概念是125的機車一定是17齒」等語，惟原告並未就業
      界有此一通念，且為兩造所確認之事實舉證以實其說；再
      者，證人周小寶亦證稱：「RS是YAMAYA的一種機車車款，
      是100CC…（RS原本的齒輪是幾齒？）我不知道」等語，
      足徵RS車款未必即適用原告所稱業界通念，自無從證明兩
      造關於訂購曲軸須配置RS車款17齒之認知，被告交付15齒
      曲軸後，原告亦確認後而為受領，同時簽發支票交付尾款
      ，顯見原告對於被告交付之15齒曲軸並無異議甚明，原告
      先出售9個曲軸後，再反稱其餘141個曲軸未符17齒而主張
      有瑕疵，無足採信。
    原告主張伊向被告公司訂購之陶瓷汽缸、缸頭及曲軸有無
      法組裝之瑕疵部分：證人周小寶另證稱：「賣零件的人不
      見得知道買貨的人要如何使用貨品」等語，互核兩造所簽
      訂之買賣合約書亦未列明該3項商品必須可以併同組裝之
      條件。又原告主張欲退貨陶瓷汽缸100個、缸頭141個及曲
      軸141個（原訂購數量為；陶瓷汽缸200個、缸頭150個及
      曲軸150支），顯見原告受領被告系爭商品後，已將其中
      陶瓷汽缸100個、缸頭9個及曲軸9支分別安裝後轉售，其
      中安裝轉售之陶瓷汽缸數量遠多於其他2項商品，足徵原
      告對於向被告訂購之3種系爭商品實未有併同組裝利用之
      要求，故原告主張被告交付之系爭商品有無法組裝之瑕疵
      云云，洵非有據。
  (三)次按買受人應按物之性質，依通常程序從速檢查其所受領之
    物。如發見有應由出賣人負擔保責任之瑕疵時，應即通知出
    賣人。買受人怠於前項之通知者，除依通常之檢查不能發見
    之瑕疵外，視為承認其所受領之物。民法第356條第1項及第
    2 項定有明文，此買受人應從速檢查其所受領之物，乃法律
    課以買受人之責任，並據以為買受人是否得請求出賣人負瑕
    疵擔保責任之依據，足見買受人之檢查通知義務乃出賣人負
    瑕疵擔保責任之前提。本件原告起訴主張被告於99年1月12
    日交付買賣標的物後，遲至同年2月21日始發現上開商品有
    瑕疵之事實，業據被告否認在卷，本院依原告所提出之存證
    信函載明係於99年1月14日即發見系爭商品存有缸頭氣門角
    度不符及曲軸齒數不符之瑕疵，足證原告關於發見商品瑕疵
    之時間前後所述不一，已見不實。又原告陳明關於訂購之缸
    頭部分有提供樣品圖片，其上必須有被告公司「Ｍ」之橢圓
    形標誌及側邊應有螺絲孔云云，若被告公司交付之缸頭確有
    瑕疵，應於交付時依商品外觀一眼即得查覺；另關於曲軸齒
    數是否不符及商品能否組裝之情事，均得於拆裝後即得知悉
    ，故原告於99年1月12日收受被告公司交付之商品後，遲至
    將近2個月後即99年3月9日始寄發存證信函通知被告公司系
    爭商品有瑕疵，本院認原告違反依通常程序從速檢查所受領
    之物及怠於為通知之義務，揆諸上開說明，原告主張被告應
    負瑕疵擔保責任請求解除契約，於法無據。
  (四)從而，原告既無法舉證證明被告交付之買賣標的物有瑕疵，
    亦違反依通常程序從速檢查所受領之物及怠於為通知之義務
    ，故其主張就欲退貨之陶瓷汽缸100個、缸頭141個及曲軸14
    1個部分請求解除契約後，返還該部分商品已付之買賣價金
    ，於法未合。
四、綜上所述，原告爰依民法第359條規定解除契約後，請求被
    告回復原狀返還已付買賣價金935,750元，及自起訴狀繕本
    送達之翌日起至清償日止，按年息5%計算之法定遲延利息，
    為無理由，應予駁回。原告之訴既經駁回，其假執行聲請失
    所附麗，應併予駁回。
五、本件事證已臻明確，兩造所為之其他主張、陳述並所提出證
    據，經審酌後，認均與本件之判決結果不生影響，無逐一論
    列之必要，附此敘明。
六、訴訟費用負擔之依據：民事訴訟法第78條。
中    華    民    國    99    年    7    月    19    日
                  民事第三庭    法  官  張紫能
以上正本係照原本作成
如對本判決上訴，須於判決送達後20日內向本院提出上訴狀
中    華    民    國    99    年    7    月    19    日
                            書記官  蔡佳容

司法院資訊處製作；財團法人民間司法改革基金會備份。
